臺灣新北地方法院三重簡易庭民事裁定
                                   111年度重事聲字第12號
異  議  人  蕭添旺  
相  對  人  星展(台灣)商業銀行股份有限公司

法定代理人  伍維洪  
送達代收人  林翔瑜  
上列當事人間請求清償債務強制執行事件，異議人對於民國111
年6月23日本院民事執行處司法事務官所為111年度司執字第7126
5號裁定提出異議，本院裁定如下：
    主  文
異議駁回。 
    理  由
一、按司法事務官處理事件所為之處分，與法院所為者有同一效
    力；當事人對於司法事務官處理事件所為之終局處分，得於
    處分送達後10日之不變期間內，以書狀向司法事務官提出異
    議；司法事務官認前項異議有理由時，應另為適當之處分，
    認異議為無理由者，應送請法院裁定之；法院認第1項之異
    議為有理由時，應為適當之裁定，認異議為無理由者，應以
    裁定駁回之，民事訴訟法第240條之3、第240條之4第1項前
    段、第2項及第3項分別定有明文。查本院民事執行處司法事
    務官於民國111年6月23日所為111年度司執字第71265號裁定
    （下稱原裁定）撤銷異議人對第三人中華郵政股份有限公司
    三重忠孝路郵局（下稱三重忠孝路郵局）存款超過新臺幣（
    下同）6,269元（含手續費）部分之執行程序，該裁定於同
    年6月29日送達異議人即債務人，異議人於同年7月4日對原
    裁定提出異議，司法事務官認其異議為無理由而送請本院為
    裁定，經核與上開規定相符，是本院應依前揭規定，就本院
    司法事務官所為上開裁定，審酌聲明異議人之異議究有無理
    由。
二、聲明異議意旨略以：異議人身為66歲身心殘障者，尚有一女
    就學中，家中經濟來源幾仰賴社會局補助，懇請體察弱勢公
    民，不要扣押異議人於三重忠孝路郵局存款內之6,269元「
    勞金」，爰依法聲明異議等語。
三、按債務人依法領取之社會福利津貼、社會救助或補助，不得
    為強制執行，強制執行法第122條第1項定有明文。上開規定
    之立法理由為債務人依法領取之社會福利津貼、社會救助或
    補助，多為政府照護社會弱勢族群之措施，俾維持其基本生
    活。各相關法規雖多明定依法請領各項現金給付或補助之權
    利，不得扣押、讓與或供擔保，但該等權利實現後，如仍予
    強制執行，有違政府發給之目的，宜明定債務人依法領取之
    該等津貼、救助或補助，不得為強制執行。又強制執行法第
    122條第1項所稱社會福利津貼，係指低收入老人生活津貼、
    中低收入老人生活津貼、身心障礙者生活補助、老年農民福
    利津貼及榮民就養給付等其他依社會福利法規所發放之津貼
    或給付；所稱社會救助或補助，係指生活扶助、醫療補助、
    急難救助及災害救助等，此參辦理強制執行事件應行注意事
    項第65項第1款規定即明。次按「被保險人、受益人或支出
    殯葬費之人領取各種保險給付之權利，不得讓與、抵銷、扣
    押或供擔保。」勞工保險條例第29條第1項固有明文，惟上
    開法律明定禁止扣押、讓與或供擔保之債權，經轉存入個人
    金融帳戶後，即為債務人對存款銀行之金錢債權，性質上為
    得對存款銀行請求付款之權利，即非該等法條所稱請領保險
    給付之權利，除有其他不得強制執行之情形外，尚難以其為
    保險給付而謂不得強制執行（最高法院97年度台抗字第348
    號、94年度台抗字第241號裁定意旨參照）。
四、經查，異議人向勞動部勞工保險局（下稱勞保局）申請勞工
    保險老年年金給付，經勞保局核定，按月發給8,149元，匯
    入三重忠孝路郵局，且該郵局帳戶並非依勞工保險條例第29
    條第2項規定開立之專戶等情，有勞保局111年6月17日保普
    老字第11113027600號函及匯款紀錄等件在卷可稽，足見異
    議人每月所領取並存入三重忠孝路郵局之8,149元，係勞保
    局發給之勞工保險老年年金給付，不屬於強制執行法第122
    條第1項規定所稱之社會福利津貼、社會救助或補助，系爭
    存款債權自非不得為強制執行。又異議人上開帳戶未變更為
    年金專戶，異議人已領取的老年給付款項與勞工保險條例第
    29條第2項所規定之「依本條例規定請領保險給付者，得檢
    具保險人出具之證明文件，於金融機構開立專戶，專供存入
    保險給付之用。」不符，非屬專戶存款，自不適用同條第3
    項「前項專戶內之存款，不得作為抵銷、扣押、供擔保或強
    制執行之標的」規定，而係異議人對三重忠孝路郵局之一般
    存款債權。再者，本院民事執行處司法事務官業已審酌異議
    人年齡（46年次）、扣押存款範圍（111年5月31日後之存款
    未受扣押）、每月入帳的「勞金」、身障補助及租金補助金
    額等因素後，認勞金占入帳總金額比例為43.54％即6,269元
    得執行，則此尚非屬於強制執行法第122條第2項維持異議人
    及其共同生活親屬生活所必需之費用，自得為強制執行之標
    的，況異議人復未舉證以實其詞，是本院民事執行處司法事
    務官裁定撤銷異議人對三重忠孝路郵局存款超過6,269元（
    含手續費）部分之執行程序，即扣押上開存款債權6,269元
    部分，自屬有據，於法並無不合。
五、綜上，本院民事執行處司法事務官裁定撤銷異議人對三重忠
    孝路郵局存款超過6,269元（含手續費）部分之執行程序，
    核無違誤，異議意旨指摘原裁定不當，求予廢棄，為無理由
    ，應予駁回。
六、結論：本件異議為無理由，依民事訴訟法第240條之4第3項
    後段，裁定如主文。
中　　華　　民　　國　　111 　年　　7 　　月　　29　　日
                      臺灣新北地方法院三重簡易庭
                            法  官  彭松江
以上為正本係照原本作成。
如不服本裁定，應於送達後10日內，向本院提出抗告狀並表明抗
告理由，如於本裁定宣示後送達前提起抗告者，應於裁定送達後
10日內補提抗告理由書（須附繕本），並繳納抗告費新臺幣1000
元。
中　　華　　民　　國　　111 　年　　7 　　月　　29　　日
                            書記官  許雁婷